臺灣桃園地方法院刑事判決　　　　　　　95年度訴字第2016號
公　訴　人　台灣桃園地方法院檢察署檢察官
被　　　告　甲○○
　　　　　　　　　　（現羈押在台灣桃園看守所）
義務辯護人　翁瑞麟律師
上列被告因違反毒品危害防制條例案件，經檢察官提起公訴（95
年度偵字第13368 號），本院判決如下︰
    主  文
甲○○連續販賣第二級毒品，累犯，處有期徒刑柒年肆月，扣案
如附表一所示之物沒收；犯罪所得新台幣肆仟元沒收之，如全部
或一部不能沒收時，以其財產抵償之。又持有第一級毒品達一定
數量，累犯，處有期徒刑捌月，減為有期徒刑肆月，扣案如附表
二編號1 所示之物，均沒收銷燬之；扣案如附表二編號2 所示之
物，均沒收。應執行有期徒刑柒年陸月，扣案如附表二編號1 所
示之物，均沒收銷燬之；扣案如附表一、如附表二編號2 所示之
物均沒收；犯罪所得新台幣肆仟元沒收之，如全部或一部不能沒
收時，以其財產抵償之。
扣案如附表三所示之物，均沒收銷燬之。
    事  實
一、甲○○前曾於民國89年間因違反毒品危害防制條例案件，經
    本院以89年度易字第3051號判決判處有期徒刑6 月，於90年
    11月8 日易科罰金執行完畢；於92年間因違反毒品危害防制
    條例案件，經本院以92年度易字第1036號判決判處有期徒刑
    7 月確定；於93年間因違反毒品危害防制條例案件，經本院
    以93年度桃簡字第1090號判決判處有期徒刑3 月確定；上開
    2 罪經本院以93年度聲字第2910號裁定應執行有期徒刑9 月
    確定；於93年間因違反毒品危害防制條例案件，經本院以93
    年度易字第787 號判決判處有期徒刑9 月確定，並與上開應
    執行之有期徒刑9 月接續執行，於93年4 月27日入監執行，
    於94年7 月13日縮短刑期假釋出監，於94年10月2 日縮刑期
    滿假釋未經撤銷，未執行之刑以已執行論（構成累犯）。
（一）甲○○明知甲基安非他命係毒品危害防制條例列管之第二
      級毒品，不得非法販賣，竟基於意圖營利而販賣第二級毒
      品甲基安非他命之概括犯意：
    1.於94年11月間某日，戊○○以號碼0000000000號行動電話
      與甲○○所使用號碼0000000000號行動電話聯繫，表示欲
      購買第二級毒品甲基安非他命1 千元，經甲○○應允後，
      並約定至桃園縣大園鄉○○路之電信局前交易，同日下午
      5 、6 時許，甲○○搭乘真實姓名年籍不詳之成年人（無
      證據證明與甲○○有販賣第二級毒品之犯意聯絡）所駕駛
      車輛抵達上開約定地點，甲○○即以上開行動電話告知戊○○，戊○○遂前往該處向甲○○取得重量約0.2 公克之
      第二級毒品甲基安非他命，甲○○並向戊○○收取價金新
      台幣（下同）1 千元得手。
    2.於95年3 月間某日，戊○○以號碼0000000000號行動電話
      與甲○○所使用號碼0000000000號行動電話聯繫，表示欲
      購買第二級毒品甲基安非他命2 千元，經甲○○應允後，
      並約定至桃園縣大園鄉○○路之電信局前交易，同日下午
      5 、6 時許，甲○○搭乘真實姓名年籍不詳之成年人（無
      證據證明與甲○○有販賣第二級毒品之犯意聯絡）所駕駛
      車輛抵達上開約定地點，甲○○即以上開行動電話告知戊○○，戊○○遂前往該處向甲○○取得重量約近0.4 公克
      之第二級毒品甲基安非他命，甲○○並向戊○○收取價金
      2 千元得手。
    3.於95年3 月間某日，戊○○以號碼0000000000號行動電話
      與甲○○所使用號碼0000000000號行動電話聯繫，表示欲
      購買第二級毒品甲基安非他命1 千元，經甲○○應允後，
      並約定至桃園縣大園鄉○○路之電信局前交易，同日下午
      5 、6 時許，甲○○抵達上開約定地點，甲○○即以上開
      行動電話告知戊○○，但因戊○○正在洗澡，戊○○乃將
      價金1 千元交付其女友丙○○，而委請丙○○前往該處向
      甲○○取得毒品，丙○○向甲○○取得重量約0.2 公克之
      第二級毒品甲基安非他命，甲○○並向丙○○收取價金1
      千元得手。
（二）甲○○明知海洛因係毒品危害防制條例列管之第一級毒品
      ，不得非法持有，竟於95年6 月17日凌晨某時在基隆地區
      某處，向真實姓名年籍不詳綽號「阿文」之成年男子（下
      稱「阿文」）」，以15萬元之價格，購入如附表二所示之
      物，而非法持有第一級毒品達轉讓持持有毒品加重其刑之
      數量標準第2 條第1 項第1 款所定淨重5 公克。
（三）嗣為警持本院核發之搜索票於95年5 月31日下午2 時10分
      許，在桃園縣大園鄉○○路595 號進行搜索而扣得與本案
      無關之如附表五所示之物。其後為警於95年6 月18日下午
      1 時30分許，在桃園縣大園鄉林村32鄰拔子林26之181
      號3 樓查獲甲○○，並扣得如附表一、二所示之物，及與
      本案無直接關係之如附表三、四所示之物。
二、案經桃園縣政府警察決大園分局報請台灣桃園地方法院檢察
    署檢察官偵查起訴。
    理  由
甲、證據能力部分：
一、證人戊○○、丁○○、丙○○於警詢中之證述，無證據能力
    ：按被告以外之人於審判外之言詞或書面陳述，除法律有規
    定者外，不得作為證據，刑事訴訟法第159 條第1 項定有明
    文。查證人戊○○、丁○○、丙○○於警詢時所為之陳述，
    經核不符合刑事訴訟法第159 條之2 、第159 條之3 、第15
    9 條之5 等規定，應無證據能力。至公訴人主張證人丁○○
    、丙○○應本院傳拘無著，故其等於警詢中所述有證據能力
    云云，查被告以外之人於審判中有所在不明而無法傳喚或傳
    喚不到者，其於司法警察調查中所為之陳述，經證明有可信
    之特別情況，且為證明犯罪事實之存否所必要者，依刑事訴
    訟法第15 9條之3 規定，得為證據，惟須以被告以外之人其
    於司法警察調查中所為之陳述經證明有可信之特別情況者為
    前提條件，並非只要於審判中有所在不明而無法傳喚或傳喚
    不到者，即當然認其於司法警察調查中所為之陳述有證據能
    力。經查，本件並無證據證明證人丁○○、丙○○於警詢時
    所為之陳述有可信之特別情況，且證人即警員賴宏茂於本院
    審理時復證稱：證人丁○○之警詢中所述並未錄音等語（見
    本院96年5 月15日審判筆錄第6 頁），是公訴人上開主張，
    即非可採。
二、證人戊○○、丙○○於檢察官訊問時之證述，有證據能力：
    按被告以外之人於偵查中向檢察官所為之陳述，除顯有不可
    信之情況者外，得為證據，刑事訴訟法第159 條之1 第2 項
    定有明文。查證人戊○○、丙○○於檢察官訊問時所為之證
    述，查無顯不可信之情況，依前開規定，得為證據，且經具
    結以擔保其證詞之真實性及憑信性，另本院審理時亦傳喚證
    人戊○○到庭詰問，而證人丙○○則經本院傳拘無著，故其
    所在不明而傳喚不到，是證人戊○○、丙○○其於檢察官訊
    問時所為之證述，自具有證據能力。
三、證人乙○○於檢察官訊問時之證述，未具結而無證據能力：
    按證人、鑑定人依法應具結而未具結者，其證言或鑑定意見
    ，不得作為證據，刑事訴訟法第158 條之3 定有明文。證人
    乙○○於檢察官訊問時所為之證述，檢察官未命其具結，自
    無證據能力（最高法院94年度台上字第913 、1644號判決意
    旨參照）。
乙、認定事實之理由及依據：
一、就被告連續販賣第二級毒品甲基安非他命部分：
    訊據被告矢口否認有何販賣第二級毒品甲基安非他命犯行，
    ，辯稱：伊並未販賣毒品給證人戊○○，證人戊○○其挾怨
    為不實證述云云；辯護人為被告辯稱：證人戊○○可藉由供
    出毒品來源而邀求寬典減輕其刑，因其證詞並無補強證據可
    佐，應不可採。經查：
（一）查甲基安非他命（Methamphetamine） 及安非他命（Amph
      etamine） 均屬安非他命類之中樞神經興奮劑，且安非他
      命及甲基安非他命之俗名通常混用，而一般用語之習慣，
      亦未詳加區分安非他命與甲基安非他命。而「目前國內緝
      獲之白色結晶或粉末狀安非他命毒品，其成分多為甲基安
      非他命。」有行政院衛生署管制藥管理局93年11月2 日管
      檢字第0930010499號函示可憑，查被告為警扣案如附表三
      所示之物，均檢出甲基安非他命成分，有卷附行政院衛生
      署管制藥品管理局管檢字第0950007087號鑑定書及憲兵司
      令部刑事鑑識中心安鑑字第0960000772號鑑定書各1 紙附
      卷可稽。參酌證人戊○○前因施用毒品案件遭查獲，並送
      觀察、勒戒後，因無繼續施用傾向而經檢察官為不起訴處
      分，其扣案第二級毒品係為甲基安非他命，而經本院以95
      年度聲字第3002號裁定沒收銷燬，足認證人戊○○所施用
      之第二級毒品為甲基安非他命。是堪認被告所販賣之第二
      級毒品確係甲基安非他命，故本案被告及證人戊○○所指
      之安非他命及相關筆錄關於安非他命之記載，應係甲基安
      非他命之誤，且公訴意旨所指被告販賣之第二級毒品係屬
      安非他命，亦屬誤載，先予敘明。
（二）證人戊○○於檢察官訊問時證稱：伊認識被告，曾向被告
      購買過甲基安非他命，大約3 次，由94年11月至95年3 月
      中旬，時間大約都是傍晚5 、6 時許，每次交易地點都在
      桃園縣大園鄉○○路之電信局前，每次購買1 千元至2 千
      元不等，1 千元重量約0.2 公克；與被告交易前，被告會
      打伊使用號碼0000000000號行動電話與伊聯絡等語（見偵
      查卷第70頁）；於本院審理時證稱：伊認識被告，有向被
      告取得毒品甲基安非他命，有2 次是伊自己去買的，另1
      次是伊託伊女朋友（即丙○○）去拿；第1 次是購買1 千
      元，第2 次是購買2 千元，託伊女朋友之拿的那次是1 千
      元；時間大約在94年11月至95年3 月中旬間，每1 千元可
      購得0.2 公克的甲基安非他命；最初是在94年11月間，之
      後過了幾個月，是在95年3 月間又接連跟被告買了2 次，
      第3 次是伊女朋友丙○○去拿；購買方式是有時被告打電
      話給伊，有時是伊打給被告，在電話中，伊問被告那裡有
      沒有東西，被告若說有，被告會問伊要多少量，再約地方
      ，到了約定的地點即桃園縣大園鄉○○路之電信局前交錢
      交貨方式，被告是別人開車載去，被告坐在駕駛座旁邊，
      伊是站在那邊等，被告到的時候，會把車窗搖下來，被告
      拿毒品給伊，伊同時拿錢給被告；第三次向被告購買甲基
      安非他命之所以會叫丙○○去拿之原因是因為伊租的房子
      就在桃園縣大園鄉○○路之電信局前附近，被告打電話過
      來時，伊剛好在洗澡，所以就叫丙○○去拿，後來丙○○
      有拿甲基安非他命給伊，錢是伊出的，伊拿錢給丙○○，
      叫丙○○去拿等語（見本院96年1 月9 日審判筆錄第3 、
      4 、6 、7 、8 頁）。查證人戊○○上開證述，就交易時
      間、地點、方式、金額均有清楚敘明，且經具結以擔保其
      證詞之真實性及憑信性，衡情證人戊○○應無甘冒偽證刑
      責誣指被告之理。況綜觀證人戊○○於本院審理時之詰問
      過程，證人戊○○於被告指稱其為不實陳述時，猶無法按
      耐情緒而激烈與被告爭辯，應非憑空虛構。雖證人戊○○
      於本院審理時一度證稱：向被告取得毒品之次數為2 次云
      云（見本院96年1 月9 日審判筆錄第3 頁），惟旋陳明：
      有2 次是伊自己去買的，另1 次係託伊女友（即丙○○）
      去拿等語（見本院96年1 月9 日審判筆錄第3 頁），是證
      人戊○○上開所稱向被告取得毒品2 次，顯僅係指其本身
      向被告購買取得毒品之次數（即2 次），而未將其向被告
      購買但託其女友（即丙○○）向被告取得毒品之次數（即
      1 次）計入，一併敘明。是依證人戊○○上開證述，堪認
      被告於94年11月間某日販賣1 千元甲基安非他命與證人戊○○，復於95年3 月間某日，分別販賣2 千元、1 千元甲
      基安非他命與證人戊○○（其中第3 次證人戊○○則委由
      丙○○向被告取得甲基安非他命）。
（三）雖被告否認有販賣甲基安非他命之犯行，致本院無法詳細
      查悉其實際利得與價差。惟參酌販賣毒品違法行為，非可
      公然為之，亦無公定之價格，不論任何包裝，均可任意分
      裝增減分量，而每次買賣之價量，亦可能隨時依雙方間之
      關係深淺、資力、需求量及對行情之認知、來源是否充裕
      、查緝是否嚴緊，購買者被查獲時供述購買對象之可能性
      風險之評估等，因而異其標準，並機動調整，非可一概而
      論，販賣之利得除經坦承犯行或價量俱臻明確外，委難察
      得實情，販賣之人從價差或量差中牟利方式雖異，其意圖
      營利之非法販賣行為則一，是除非別有事證，足認係按同
      一價量委買、轉售或無償贈與，確未牟利外，尚難執此遽
      認非法販賣之證據有所未足，致使知過坦承者難辭重典，
      飾辭否認者反得僥倖，而失情理之平。再參酌毒品之交易
      為政府懸為嚴予取締之犯罪，以本件而論，被告與證人戊○○並非至親，茍無利得，絕無甘冒重典，連續以原價買
      賣第二級毒品之理。是被告有營利之意圖，可以認定。
（四）至被告及辯護人雖以前詞置辯，惟查：
    1.被告就何以與證人戊○○結怨之原因，於警詢中稱：伊與
      戊○○有債務糾紛，所以戊○○才會誣陷伊云云（見偵查
      卷第9 頁背面）；於檢察官訊問時陳稱：因戊○○欠伊友
      人「戴明哲」錢，伊帶該友人去找戊○○，可能因為這樣
      而挾怨報復云云（見偵查卷第95頁），於本院訊問時先稱
      ：因為戊○○在通緝時，伊沒有將錢借給戊○○，所以心
      生報復云云（見本院95年度聲羈字第509 號卷第3 頁）；
      後改稱：因為丙○○與伊姓「詹」之友人借車有發生一些
      糾紛，伊告訴該友人其住處，可能因此認為遭伊出賣而不
      高興云云（見本院95年度偵聲第489 號第3 頁）；又稱：
      因戊○○之女友丙○○欠伊友人「戴明哲」錢，伊告訴「
      戴明哲」有關戊○○、丙○○之住處，使其等被「戴明哲
      」找到，因此懷恨在心云云（見本院95年9 月22日訊問筆
      錄第4 頁）；於本院審理時先稱：因丙○○欠伊友人錢，
      伊告訴友人戊○○、丙○○之住處云云（見本院96年2 月
      13日審判筆錄第3 頁）；復稱：因為丙○○欠「戴明澤」
      （音譯）錢，而伊告訴「戴明澤」關於戊○○、丙○○在
      何處，而警察在巡訪丙○○、戊○○時，伊有告訴警察，
      所以才造成戊○○報復云云；因為丙○○跟「戴明澤」借
      車，因無照駕駛而遭舉發，可能不是伊跟法官講的姓「詹
      」的，而是「戴明澤」云云（見本院96年8 月30日審判筆
      錄第6 頁）。是被告就所辯其何以與證人戊○○或其女友
      丙○○結怨之原因，不論就對象、事由等情節多有相歧異
      之陳述，即難逕採。
    2.雖辯護人為被告辯稱：證人戊○○可藉由供出毒品來源而
      邀求寬典減輕其刑云云，惟證人戊○○固於95年4 月29日
      遭警查獲後指稱係向被告購買毒品，然其遭查獲後同日即
      送執行觀察、勒戒，而於95年6 月22日因無繼續傾向出勒
      戒處所，其後即檢察官為不起訴處分確定，是證人戊○○
      並未因施用毒品遭判刑，甚且證人戊○○於96年1 月9 日
      本院審理到庭證述時，其施用毒品案件業已經檢察官為不
      起訴處分確定，本即無因供出毒品來源而減輕其刑之問題
      ，是辯護人上開所辯，自非可採。
    3.綜上，被告及辯護人上開所辯，均非可採。
二、就被告持有第一級毒品海洛因部分：
（一）上揭犯罪事實，業據被告於警詢、本院審理時坦承於95年
      6 月17日凌晨某時在基隆地區某處向「阿文」以15萬元之
      價格，購入如附表二所示之物之事實不諱，並有扣案如附
      表二所示之物可佐，而扣案如附表二編號1 所示之物經法
      務部調查局以化學呈色法、氣相層析質譜儀分析法鑑定結
      果，均含第一級毒品海洛因成分，合計淨重32.36 公克，
      純度30.38 ％，純質淨重9.83公克，有該局95年7 月10日
      調科壹字第080011446 號鑑定通知書1 紙在卷可稽（見偵
      查卷第88頁）。被告自白應與事實相符，堪予採信。
（二）按販賣毒品罪，雖不以販入之後復行賣出為構成要件，祇
      須以營利為目的將毒品販入或賣出，有一於此，其犯罪即
      經經完成。但於此情形，必須其意圖營利而販入或賣出毒
      品之事實，已明確，始足當之。
    1.查本件被告固坦承於上開時、地向「阿文」以15萬元之價
      格，購入如附表二所示之物之事實，惟查扣案上開第一級
      毒品海洛因合計淨重32.36 公克，數量尚非至鉅，則1 次
      購進較多數量之毒品，價格較為便宜，並可降低遭查緝法
      辦之風險，故被告在資力允許之情況下，1 次購進較多數
      量之毒品，尚與常情無違，而被告持有上開海洛因，或單
      純持有，或為供己施用，或為轉讓，或販入而持有，或意
      圖販賣而持有等，均有可能，若無其他積極證據，從而尚
      難因扣案海洛因之數量，即遽予推斷上開海洛因係被告基
      於販賣之意圖而販入或持有。至被告雖另遭扣得電子磅秤
      1 台、夾鏈袋1 包，惟電子磅秤及夾鏈袋之價值非鉅，於
      市面上取得甚易，且該2 種物品之用途頗多，其中施用毒
      品者亦常以電子秤量秤購入毒品是否短少，夾鏈袋更可用
      以包裝毒品供外出施用，均非僅止於販毒一端，自難僅以
      扣得上開電子磅秤及夾鏈袋即遽而推論其必有販賣之意圖
      。再者，本件並無他人指證被告確有販賣海洛因犯行，自
      難即逕認被告持有扣案海洛因係具販入營利之意圖。
    2.雖證人丁○○於警詢中曾稱：被告常找伊要賣毒品給伊云
      云（見偵查卷第19頁），惟其並未明確證稱被告係欲向其
      兜售何種毒品，雖證人即警員賴宏茂於本院審理時證稱：
      證人丁○○係稱被告是販賣第一級毒品海洛因等語（見本
      院96年5 月15日審判筆錄第8 頁），惟證人丁○○警詢之
      陳述並不具有可信之特別情況，並無證據能力，自難執此
      為不利被告之認定。
    3.綜上，本件並無證據證明被告有意圖營利而販入或賣出海
      洛因之事實，自不能認被告有販賣海洛因之犯行。
（三）雖被告曾前於95年4 月27日晚間10時30分許，在桃園縣大
      園鄉○○路○ 段82號前遭警查獲第一級毒品海洛因5 包（
      驗餘淨重8.74公克），經本院以持有第一級毒品達一定數
      量，而判處有期徒刑3 月確定，惟本件被告供承係於95年
      6 月17日凌晨某時向「阿文」購買如附表二所示之物，距
      上開遭查獲已近2 月，準此本件與被告上開遭查獲之案件
      無任何關係，併此敘明。
三、本件事證明確，被告上開犯行均堪予認定，應依法論科。
四、新舊法之適用：
（一）刑法部分條文業經修正公布，並於95年7 月1 日施行。刑
      法第2 條第1 項之規定，係規範行為後法律變更所生新舊
      法律比較適用之準據法。所謂行為後法律有變更者，包括
      構成要件之變更而有擴張或限縮，或法定刑度之變更。行
      為後法律有無變更，端視所適用處罰之成罪或科刑條件之
      實質內容，修正前後法律所定要件有無不同而斷。新舊法
      條文之內容有所修正，除其修正係無關乎要件內容之不同
      或處罰之輕重，而僅為文字、文義之修正或原有實務見解
      、法理之明文化，或僅條次之移列等無關有利或不利於行
      為人，非屬該條所指之法律有變更者，可毋庸依該規定為
      新舊法之比較，而應依一般法律適用原則，適用裁判時法
      （95年11月7 日最高法院95年度第21次刑事庭會議決議參
      照）外，即應適用刑法第2 條第1 項之規定，為「從舊從
      輕」之比較。而比較時，應就罪刑有關之事項，如共犯、
      未遂犯、想像競合犯、牽連犯、連續犯、結合犯，以及累
      犯加重、自首減輕及其他法定加減原因（如身分加減）與
      加減例等一切情形，綜合全部罪刑之結果而為比較，予以
      整體適用（95年5 月23日最高法院95年度第8 次刑事庭會
      議決議參照）。乃因各該規定皆涉及犯罪之態樣、階段、
      罪數、法定刑得或應否加、減暨加減之幅度，影響及法定
      刑或處斷刑之範圍，各該罪刑規定須經綜合考量整體適用
      後，方能據以限定法定刑或處斷刑之範圍，於該範圍內為
      一定刑之宣告。是宣告刑雖屬單一之結論，實係經綜合考
      量整體適用各相關罪刑規定之所得。宣告刑所據以決定之
      各相關罪刑規定，具有適用上之「依附及相互關聯」之特
      性，自須同其新舊法之適用。而「法律有變更」為因，再
      經適用準據法相互比較新舊法之規定，始有「對被告有利
      或不利」之結果，兩者互為因果，不難分辨，亦不容混淆
      （最高法院96年度台上字第3773號判決意旨參照）。經查
      ：
（一）依被告行為時及行為後之毒品危害防制條例第11條第1 項
      持有第一級毒品罪所得選科之罰金金額最高均為新台幣5
      萬元雖無不同，然依被告行為時之刑法第33條第5 款原規
      定為「主刑之種類如左：五、罰金：1 元以上。」，嗣後
      刑法第33條第5 款修正為：「主刑之種類如下：五、罰金
      ：新台幣1 千元以上，以百元計算之」，是依修正後之法
      律，所得選科之罰金刑最低為新台幣1 千元，然依被告甲○○行為時之刑罰法律，即修正前刑法第33條條第5 款規
      定之罰金最低額1 元計算，該罪所得選科之罰金刑最低額
      為銀元1 元，換算為新台幣最低額僅為新台幣3 元。因此
      ，比較上述修正前、後之刑罰法律，自以被告行為時關於
      選科罰金刑之法律較有利於被告。
（二）被告行為後，刑法第56條連續犯之規定，業經修正公布刪
      除，則被告之犯行，因行為後新法業已刪除連續犯之規定
      ，此刪除雖非犯罪構成要件之變更，但顯已影響行為人刑
      罰之法律效果，自屬法律有變更，依新法第2 條第1 項規
      定，比較新、舊法結果，仍應適用較有利於被告之行為時
      法律即舊法論以連續犯。
（三）被告行為時，刑法第47條係規定：「受有期徒刑之執行完
      畢，或受無期徒刑或有期徒刑一部之執行而赦免後，5 年
      以內再犯有期徒刑以上之罪者，為累犯，加重本刑至2 分
      之1 。」，而被告行為後刑法第47條第1 項修正為：「受
      徒刑之執行完畢，或一部之執行而赦免後，5 年以內故意
      再犯有期徒刑以上之罪者，為累犯，加重本刑至2 分之1
      」。故刑法第47條累犯之要件，亦有擴張及限縮，新舊法
      就累犯之要件，既因此而有變動，自屬行為後法律有變更
      ，而非僅屬文字修正，應有新舊法比較適用之問題（最高
      法院96年度台上字第3773號判決意旨參照）。查本件被告
      所為之前開犯行，係屬故意犯罪，故比較新舊法之結果，
      新法及舊法對於被告並無利或不利之情形。
（四）被告行為後，刑法第51條第5 款之規定亦有修正，修正前
      刑法第51條規定：「數罪併罰，分別宣告其罪之刑，依左
      列各款定其應執行者：」其中第5 款規定：「宣告多數有
      期徒刑者，於各刑中之最長期以上，各刑合併之刑期以下
      ，定其刑期。但不得逾20年。」修正後刑法第51條第5款
      規定：「宣告多數有期徒刑者，於各刑中之最長期以上，
      各刑合併之刑期以下，定其刑期。但不得逾30年」，則修
      正後之規定，將宣告多數有期徒刑定執行刑之上限，由修
      正前之不得逾20年，提高為不得逾30年，其餘則無不同。
      經比較前述新、舊法結果，自以被告行為時之法律較有利
      於被告。
（五）綜合上述各條文修正前、後之比較，揆諸前揭最高法院決
      議及修正後刑法第2 條第1 項前段、後段規定之「從舊、
      從輕」原則，自應全部適用被告行為時之法律，即修正前
      刑法之相關規定予以論處。
（六）至於沒收之規定，刑法第38條第2 項、第3 項，係將「犯
      人」修正為「犯罪行為人」，僅為純文字修正，無新舊法
      比較適用之問題，則應依一般法律適用原則，適用裁判時
      法。
五、論罪科刑：
（一）查甲基安非他命依其成癮性、濫用性及對社會危害性之程
      度，業經毒品危害防制條例第2 條第2 項第2 款列為第二
      級毒品，核被告就事實欄一、（一）所為，係犯毒品危害
      防制條例第4 條第2 項販賣第二級毒品罪。被告販賣前持
      有甲基安非他命之低度行為，應為販賣甲基安非他命之高
      度行為吸收，均不另論罪。被告先後多次販賣第二級毒品
      甲基安非他命犯行，時間緊接，方法相同，觸犯構成要件
      相同之罪，顯係基於概括犯意為之，為連續犯，爰依修正
      前刑法第56條之規定各以一罪論，除其中法定刑為無期徒
      刑外，餘均加重其刑。
（二）查海洛因依其成癮性、濫用性及對社會危害性之程度，業
      經毒品危害防制條例第2 條第2 項第1 款列為第一級毒品
      ，又查被告查獲時持有如附表二編號1 所示之物，合計淨
      重32.36 公克，有上述法務部調查局鑑定通知書在卷可佐
      ，則被告持有上開第一級毒品海洛因，顯逾行政院依毒品
      危害防制條例第11條第4 項所定「轉讓持有毒品加重其刑
      之數量標準」第2 條第1 項第1 款之第一級毒品淨重5 公
      克以上之規定。是核被告就事實欄一、（二）所為，係犯
      毒品危害防制條例第11條第1 項、第4 項之持有第一級毒
      品達一定數量罪，又按「刑法及其特別法有關加重、減輕
      或免除其刑之規定，依其性質，可分為『總則』與『分則
      』2 種。其屬『分則』性質者，係就其犯罪類型變更之個
      別犯罪行為予以加重或減免，使成立另一獨立之罪，其法
      定刑亦因此發生變更之效果；其屬『總則』性質者，僅為
      處斷刑上之加重或減免，並未變更其犯罪類型，原有法定
      刑自不受影響。」最高法院96年度台非字第28號判決意旨
      參照。查毒品危害防制條例第11條第4 項、第1 項之持有
      第一級毒品達一定數量罪，顯係變更其罪刑而成為另一獨
      立之罪，自屬刑法分則之加重，故應依法加重其法定本刑
      至2 分之1 即得科處4 年6 月以下有期徒刑、拘役或新台
      幣7 萬5 千元以下罰金。至公訴人認被告係涉犯毒品危害
      防制條例第4 條第1 項販賣第一級毒品罪云云，被告持有
      扣案如附表二所示之物，無充足之證據足證被告確有販入
      （購入）或販出之事實，自尚難認被告確有意圖營利而販
      入或販出之行為，已如前述。又「依刑事訴訟法第300 條
      規定，有罪之判決，得就起訴之犯罪事實，變更檢察官所
      引應適用之法條。故法院得在不妨害基本社會事實同一之
      範圍內，自由認定事實，不受檢察官所引起訴法條拘束。
      於毒品犯罪而言，毒品危害防制條例對於持有、轉讓、意
      圖販賣而持有、販賣等各行為，因其毒品分類與侵害法益
      程度，給予不同之法律評價，分別定其罪名及刑罰，但上
      揭行為間實具有高低度之階段關係，法院自得在不妨害該
      基本社會事實同一之範圍內，自由認定其階段行為，依適
      當之罪名予以論處。而持有乃轉讓或販賣行為之當然手段
      ，是縱無起訴法條所指之販賣毒品行為，法院仍應審查其
      是否成立持有、轉讓或意圖販賣而持有毒品之犯罪行為，
      倘未審酌其情，遽為無罪諭知，仍應認有已受請求之事項
      而未予審判之判決當然違背法令。」最高法院95年度台上
      字第565 號判決意旨參照。公訴人認被告係涉犯毒品危害
      防制條例第4 條第1 項販賣第一級毒品罪，其起訴法條尚
      有未洽，惟因社會基本事實同一，本院自應依法變更其起
      訴法條。
（三）被告前曾於92年間因違反毒品危害防制條例案件，經本院
      以92年度易字第1036號判決判處有期徒刑7 月確定；於93
      年間因違反毒品危害防制條例案件，經本院以93年度桃簡
      字第1090號判決判處有期徒刑3 月確定；上開2 罪經本院
      以93年度聲字第2910號裁定應執行有期徒刑9 月確定；於
      93年間因違反毒品危害防制條例案件，經本院以93年度易
      字第787 號判決判處有期徒刑9 月確定，並與上開應執行
      之有期徒刑9 月接續執行，於93年4 月27日入監執行，於
      94年7 月13日縮短刑期假釋出監，於94年10月2 日縮刑期
      滿假釋未經撤銷，未執行之刑以已執行論，此有台灣高等
      法院被告前案紀錄表與台灣桃園地方法院檢察署刑案資料
      查註紀錄表各1 份存卷可按，其於5 年以內各再犯本件有
      期徒刑以上之罪，為累犯，除其中法定刑為無期徒刑外，
      餘均應依修正前刑法第47條之規定加重其刑，且就連續販
      賣第二級毒品部分，遞加重其刑。
（四）爰審酌被告販賣毒品，危害國人健康及社會秩序，被告販
      賣毒品之次數僅3 次，每次販賣數量及所得非鉅、被告持
      有第一級毒品海洛因數量、犯罪動機、目的、手段、品行
      、智識程度及素行等一切情狀，量處如主文所示之刑。又
      按中華民國96年罪犯減刑條例業於96年7 月16日施行，查
      本件被告上開持有第一級毒品達一定數量犯行係在96年4
      月24日前，爰依中華民國96年罪犯減刑條例第2 條第1 項
      第3 款，減其刑期2 分之1 ，並與所犯不得減刑之販賣第
      二級毒品罪，依修正前刑法第51條第5 款規定，定應執行
      之刑，以資懲儆。
（五）沒收：
    1.扣案如附表一所示之物，為被告所有供販毒所用之物，應
      依毒品危害防制條例第19條第1 項之規定，宣告沒收之。
      至SIM 卡1 張，係屬電話公司所有供客戶使用，非屬被告
      所有而不予沒收（最高法院96年度台上字第1 號判決採同
      一見解）。
    2.扣案如附表二編號1 所示之物，經法務部調查局鑑定結果
      ，均含海洛因成分，有卷附該局95年7 月10日調科壹字第
      080011446 號鑑定通知書1 紙在卷可稽（見偵查卷第88頁
      ），應依毒品危害防制條例第18條第1 項規定，均沒收銷
      燬之。至扣案如附表二編號2 所示之物，則係屬被告所有
      ，業據被告於本院審理時供明，而供其包裝所持有第一級
      毒品海洛因所用之物，爰併依刑法第38條第1 項第2 款之
      規定，予以宣告沒收。
    3.又被告未扣案之販賣甲基安非他命所得4 千元，為被告販
      賣毒品之所得，屬被告因犯罪所得之財物，應依毒品危害
      防制條例第19條第1 項之規定，宣告沒收之，如全部或一
      部不能沒收時，以其財產抵償之。
    4.查扣案如附表三編號1 所示之物，經行政院衛生署管制藥
      品管理局鑑定結果，檢出甲基安非他命成分，有卷附該局
      管檢字第0950007087號鑑定書附卷可稽（見偵查卷第87頁
      ），而扣案如附表三編號2 所示之物，經憲兵司令部刑事
      鑑識中心鑑定結果，檢出甲基安非他命及海洛因成分，有
      該中心安鑑字第0960000772號鑑定書1 紙附卷可稽（見本
      院卷（二）），而電子磅秤與其上之海洛因、甲基安非他
      命於物理外觀上二者已附合為一體而難以析離，均係屬違
      禁物，惟被告否認欲加以販賣或販賣所用，而扣案如附表
      三編號2 所示之物，係被告於95年6 月18日遭查獲時為警
      所扣得，距被告販賣第二級毒品與證人戊○○犯行之時間
      已約3 月，難認與該販賣第二級毒品犯行有關，且該扣案
      物與被告涉犯持有第一級毒品海洛因犯行亦無直接關連；
      至扣案如附表三編號1 所示之物，公訴人前亦以之為為被
      告涉犯施用第二級毒品犯行之證據而聲請簡易判決處刑（
      台灣桃園地方法院檢察署95年度毒偵字第3364號），是上
      開扣案物品無證據證明與本件販賣毒品犯行有關。惟按「
      刑法第38條規定之沒收，為從刑之一種，具有刑罰及保安
      處分之性質，且與主刑有從屬關係，依主從不可分原則，
      應於裁判時附隨於主刑而宣告，故該條第1 項第1 款至第
      3 款規定之沒收物，須與犯罪有直接關係並於犯罪事實中
      有具體之記載，始能於判決主文宣示沒收，然該條第2 項
      規定同條第1 項第1 款之違禁物，不問屬於犯人與否沒收
      之，第40條但書復規定違禁物得單獨宣告沒收，則與該該
      犯罪無直接關係而於犯罪事實中未具體記載之違禁物，應
      由檢察官另行聲請單獨沒收；惟該與被告犯罪無直接關係
      之違禁物，檢察官於起訴書內已明應依法沒收者，應認
      檢察官已聲請沒收，為避免司法資源之浪費，仍得於判決
      時併宣告沒收；毒品危害防制條例第18條第1 項前段規定
      ：『查獲之毒品及專供製造或施用毒品之器具，不問屬於
      犯人與否沒收之』，此項規定係刑法第38條之特別規定，
      仍有上開原則之適用。」最高法院著有91年度台非字第67
      號判決意旨可資參照。查扣案如附表三所示之物，雖與本
      件無關，惟其為違禁物，且上開檢察官已於起訴書內聲請
      沒收銷燬，依上開說明，爰依毒品危害防制條例第18條第
      1 項前段沒收銷燬。鑑定用罄之甲基安非他命，已不存在
      ，自不得宣告沒收銷燬。至於包裝上開甲基安非他命之如
      附表四編號1 所示之物，並非違禁物，自不得一併宣告沒
      收。
    5.扣案如附表四、五所示之物，無證據證明與本案有關，爰
      不宣告沒收，一併敘明。
六、不另為無罪部分：
（一）公訴意旨另以：被告基於意圖販賣安非他命以營利之概括
      犯意，除有前述經本院論罪科刑之販賣第二級毒品犯行外
      ，尚有：1.於94年11月間至95年3 月中旬之某不詳時間，
      在桃園縣大園鄉○○路之電信局前，以1 千元至2 千元之
      代價，出售安非他命予戊○○1 次。2.於95年1 月間至95
      年3 月間之某不詳時間，在桃園縣大園鄉○○村○○路68
      號302 號房之丙○○住處附近，以每次1 千元之代價，出
      售安非他命予丙○○7 至8 次。3.於95年6 月17日凌晨之
      某時，在基隆市之某不詳地點，向「阿文」購入安非他命
      （為「甲基安非他命」之誤）5 包（送驗數量3.123 公克
      ，驗餘數量3.118 公克），因認被告另犯有毒品危害防制
      條例第4 條第2 項之販賣第二級毒品罪嫌云云。
（二）按犯罪事實應依證據認定之，無證據不得認定犯罪事實，
      又不能證明被告犯罪者，應諭知無罪之判決，刑事訴訟法
      第154 條第2 項、第301 條第1 項分別定有明文。且所謂
      認定犯罪事實之證據，係指足以認定被告確有犯罪行為之
      積極證據而言，該項證據自須適合於被告犯罪事實認定，
      始得採為斷罪資料。苟未能發現相當證據，或證據不足以
      證明，自不能以推測或擬制之方法，以為裁判基礎。
（三）查公訴人認為被告涉有此部分犯行，係以證人戊○○於檢
      察官訊問時之證述、證人丙○○於警詢及檢察官訊問時之
      證述、扣案如附表三、四編號1 至4 所示之物為主要論據
      。訊據被告堅決否認有此部分犯行，辯稱：伊沒有公訴人
      所指部分販賣第二級毒品與證人戊○○、丙○○之犯行等
      語。
（四）經查：
    1.證人丙○○於警詢中之陳述，無證據能力，已如前述，自
      不得執為不利被告認定之憑據。
    2.證人戊○○固於檢察官訊問時證稱：伊曾向被告購買過甲
      基安非他命，大約3 、4 次，由94年11月至95年3 月中旬
      ，時間大約都是傍晚5 、6 時許，每次交易地點都在桃園
      縣大園鄉○○路之電信局前，每次購買1 千元至2 千元不
      等，1 千元重量約0.2 公克等語（見偵查卷第70頁），惟
      證人戊○○於本院審理時已明確證稱：被告先於94年11月
      間某日販賣1 千元甲基安非他命與伊，又於95年3 月間某
      日，分別販賣2 千元、1 千元甲基安非他命與伊，而第3
      次伊則委由丙○○向被告取得甲基安非他命等語，已如前
      述，是僅能認定被告有前開經本院論罪科刑之販賣甲基安
      非他命與證人戊○○3 次犯行，此外，並無證據證明被告
      尚有其他販賣第二級毒品與證人戊○○之犯行。
    3.查證人丙○○經本院傳、拘無著，其固於檢察官訊問時證
      稱：伊於95年1 月間認識被告，曾向被告購買安非他命7
      、8 次，從伊認識被告開始，最後1 次是95年3 月間，地
      點係在伊桃園縣大園鄉租屋住處附近，購買1 千元，詳細
      重量不知道，每次買1 小包，伊是用公共電話打被告所使
      用號碼0000000000號行動電話與被告聯繫云云（見偵查卷
      第83頁）。惟查，證人丙○○上開陳述，本即相當籠統，
      就購買時間、次數均非具體特定，且被告如何交付毒品（
      即被告是否均親自交付毒品與證人丙○○，證人丙○○是
      否均親自向被告取得毒品），更全然未敘及，本即難逕採
      為不利被告之認定；況證人丙○○於95年4 月29日警詢中
      稱：已忘記被告之行動電話號碼云云（見偵查卷第29頁）
      ，卻於95年7 月18日檢察官訊問時證稱被告使用號碼0000
      000000號行動電話，查人之記憶有限，衡情隨時間經過而
      淡忘，則證人丙○○既於警詢中不記得被告所使用之行動
      電話號碼，竟於近3 個月檢察官訊問時突可明確指出被告
      所使用之行動電話號碼，即非無疑（查被告以外之人在審
      判外之陳述，雖不得以之直接作為認定犯罪事實存否之證
      據，但非不得作為彈劾證據，用來爭執被告、證人或鑑定
      人陳述之證明力，最高法院94年度台上字第6732、6881判
      決意旨可資參照，是證人丙○○於警詢中所述，固無證據
      能力，但仍得作為彈劾其於檢察官訊問時之證詞）。是證
      人丙○○於檢察官訊問時上開證述，自難逕為認定被告有
      販賣第二級毒品犯行之憑據。
    4.扣案如第二級毒品甲基安非他命，數量尚多，難因上開物
      品之數量，即遽予推斷上開甲基安非他命係被告基於販賣
      之意圖而販入或持有。況公訴人前亦以上開扣案第二級毒
      品甲基安非他命為被告涉犯施用第二級毒品犯行之證據而
      聲請簡易判決處刑（台灣桃園地方法院檢察署95年度毒偵
      字第3364號），自難認基於販賣之意圖而販入或持有。而
      扣案電子磅秤1 台、空夾鏈袋1 包，係被告於95年6 月18
      日遭查獲時為警所扣得，距公訴人此部分所指被告販賣第
      二級毒品與證人戊○○、丙○○之時間已約3 月，自不得
      以此推論被告有上開犯行，且電子磅秤及夾鏈袋之價值非
      鉅，於市面上取得甚易，且該2 種物品之用途頗多，其中
      施用毒品者亦常以電子秤量秤購入毒品是否短少，夾鏈袋
      更可用以包裝毒品供外出施用，均非僅止於販毒一端，自
      難僅以扣得上開電子磅秤及夾鏈袋即遽而推論其必有販賣
      之意圖。至扣案現金23,500元，本即無任何證據證明係被
      告販毒所得；另被告僅供承以附表一所示行動電話與證人
      戊○○聯繫，是扣案如附表四編號4 所示行動電話3 支，
      並無證據證明與本件有關。
    5.綜上，公訴人所提上開證據，均不足以證明被告前述經本
      院論罪科刑之販賣第二級毒品犯行外，尚有其他公訴人所
      指販賣第二級毒品犯行，惟公訴人認上開部分行為與前揭
      論罪科刑部分均有連續犯之裁判上一罪關係，爰不另為無
      罪之諭知，附此敘明。
七、被告被訴轉讓第二級毒品部分，本院另行審結，一併敘明。
據上論斷，應依刑事訴訟法第299 條第1 項前段、第300 條，毒
品危害防制條例第4 條第2 項、第11條第1 項、第4 項、第18條
第1 項前段、第19條第1 項，修正後刑法第2 條第1 項、第11條
前段、第38條第1 項第2 款、修正前刑法第56條、第47條、第51
條第5 款、第40條，中華民國96年罪犯減刑條例第2 條第1 項第
3 款、第7 條，判決如主文。
本案經檢察官嵇珮晶到庭執行職務。
中　　華　　民　　國　　96　　年　　9 　　月　　20　　日
                  刑事第一庭審判長法　官　 曾淑華
                                  法  官   王耀興
                                  法  官   鄭吉雄
以上正本證明與原本無異。
如不服本判決，應於判決送達後10日內向本院提出上訴狀（應附
繕本），其未敘述上訴理由者，應於上訴期間屆滿後20日內補提
理由書狀於本院，上訴於臺灣高等法院。
　　　　　　　　　　　　　　    　書記官 　劉宗源
中　　華　　民　　國　　96　　年　　9 　　月　　20　　日
附表一：
┌──┬────────────┬──────────┐
│編號│  物   品   名    稱    │   備          註   │
├──┼────────────┼──────────┤
│ 1  │號碼0000000000號行動電話│                    │
│    │1 支（不含SIM 卡）      │                    │
└──┴────────────┴──────────┘
附表二：
┌──┬───────────────┬───────┐
│編號│    扣  案  物  品  名  稱    │  備     註   │
├──┼───────────────┼───────┤
│ 1  │第一級毒品海洛因19包（合計淨重│              │
│    │32.36 公克）                  │              │
├──┼───────────────┼───────┤
│ 2  │包裝如附表二編號1 所示海洛因之│被告所有供其包│
│    │塑膠包裝袋19個（空包裝總重7.60│裝所持有之第一│
│    │公克）                        │級毒海洛因所用│
│    │                              │之物          │
└──┴───────────────┴───────┘
附表三：
┌──┬───────────────┬───────┐
│編號│    扣  案  物  品  名  稱    │  備     註   │
├──┼───────────────┼───────┤
│ 1  │第二級毒品甲基安非他命5 包    │送驗數量：5 包│
│    │                              │3.123 公克（含│
│    │                              │5 個塑膠袋及5 │
│    │                              │張標籤）；驗餘│
│    │                              │數量：5 包3.11│
│    │                              │8 公克（含5 個│
│    │                              │塑膠袋及5 張標│
│    │                              │籤）          │
├──┼───────────────┼───────┤
│ 2  │檢出第一級毒品海洛因成分及第二│電子磅秤與其上│
│    │級毒品甲基安非他命成分之電子磅│之海洛因、甲基│
│    │秤1 台                        │安非他命於物理│
│    │                              │外觀上二者已附│
│    │                              │合為一體而難以│
│    │                              │析離          │
└──┴───────────────┴───────┘
附表四：
┌──┬───────────────┬───────┐
│編號│    扣  案  物  品  名  稱    │  備     註   │
├──┼───────────────┼───────┤
│ 1  │包裝如附表三編號1 所示甲基安非│被告所有供其包│
│    │他命之塑膠包裝袋5 個          │裝所持有之第二│
│    │                              │級毒品甲基安非│
│    │                              │他命所用之物  │
├──┼───────────────┼───────┤
│ 2  │新台幣23,500元                │              │
├──┼───────────────┼───────┤
│ 3  │空夾鏈袋1 包                  │              │
├──┼───────────────┼───────┤
│ 4  │行動電話3 支                  │              │
├──┼───────────────┼───────┤
│ 5  │吸食器1 組                    │              │
└──┴───────────────┴───────┘
附表五：
┌──┬───────────────┬───────┐
│編號│    扣  案  物  品  名  稱    │  備     註   │
├──┼───────────────┼───────┤
│ 1  │帳冊1 本                      │              │
└──┴───────────────┴───────┘
